臺灣高雄地方法院刑事判決　　　　　　　　　　　　九十一年度易字第一六三六號
　　公　訴　人　臺灣高雄地方法院檢察署檢察官
　　被　　　告　乙○○
　　被　　　告　丁○○
右列被告等因傷害等案件，經檢察官提起公訴（九十一年度偵字第七一九三號），本
院判決如左：
    主  文
乙○○、丁○○傷害人之身體，各處拘役貳拾日，如易科罰金，均以參佰元折算壹日
。
乙○○被訴恐嚇危害安全部分無罪。
    事  實
一、乙○○之母李郭蓮蕉於民國九十一年三月二十四日上午某時許，在高雄市三民區
    ○○○路與漢口街口前，因見丁○○與人發生糾紛，即前往關心，惟竟惹來丁○○之不滿，因而辱罵李郭蓮蕉，不久李郭蓮焦即返回乙○○所經營位於高雄市三
    民區○○○路五七五號之飲料店內將前開遭辱罵之事告知乙○○，乙○○聽聞後
    ，旋即於同日上午十一時許前往前開路口處找丁○○理論，雙方見面一言不合，
    遂進而發生激烈衝突，乙○○及丁○○即各自基於傷害之故意，相互推扯踢打，
    造成乙○○受有右膝挫傷之傷害，丁○○則受有右手外傷一公分、右肋挫傷之傷
    害。
二、案經乙○○、丁○○分別訴由高雄市政府警察局三民第一分局移送臺灣高雄地方
    法院檢察署檢察官偵查起訴。
    理  由
一、訊據被告乙○○坦承右揭犯行不諱，核與告訴人丁○○於警、偵訊及本院審理時
    指述情節相符，並經當時在現場目睹案發經過之甲○○於警訊、證人即當時與被
    告發生糾紛而在現場之丙○○到院分別陳述及證述明確在卷（警卷第十三頁、本
    院刑事卷第二四頁），又有文雄醫院診斷證明書一紙可資佐憑，事證明確，被告
    乙○○犯行堪以認定。
二、訊之被告丁○○固不否認曾於前開時、地與告訴人乙○○發生爭執，惟矢口否認
    有何傷害之犯行，辯稱：伊是被打，伊沒有反抗等語。惟查：
（一）右揭犯罪事實，業據告訴人乙○○於警、偵訊及本院審理時指述甚詳，並有文
      雄醫院診斷證明書一紙附卷可證，且上開被告與告訴人當時發生爭執之過程，
      除據甲○○於警訊時陳稱：「（請詳述案發過程？）…，後來就看到氣沖沖的
      跑到糾紛現場，我見不妥就隨後跟上，便見到蘇建與乙○○發生爭吵，我就上
      前分開他們，然後就聽到蘇建峰說乙○○踢他，之後我就馬上把乙○○拉開，
      但無法擋住蘇、李二人，他們又是一陣扭打，我又推開李員後，再拉住蘇員的
      手，才把他們二人隔離，．．．」等語明確外，另證人丙○○到院亦係結證稱
      ：「我在場，我不認識乙○○，丁○○我認識，因為丁○○和我家有一糾紛，
      我當時和我妹妹前往九如二路與漢口街口那邊去找丁○○，．．．，後來婦人
      的兒子即乙○○就來漢口街口與丁○○理論，後來乙○○即先出手按住蘇的肩
      脖，並以膝蓋撞擊蘇的腹部，蘇有想要還手，兩人隨即互相拉扯，我們把他們
      拉開，．．．，打架過程中，乙○○並未拿任何武器，也沒有拿刀子欲攻擊丁○○」等語，互核渠等所述，可知告訴人所為當時雙方係互毆之指述，尚非無
      據。
（二）且審之上開甲○○於警訊時所述及證人丙○○於本院所為之證述，雖一為乙○○之友人，一曾與被告丁○○發生糾紛，惟對於告訴人乙○○確實有踢打被告
      之事實，皆能詳實陳述，非有刻意偏坦任何一方之情以觀，顯然渠等所述，應
      確係當時發生之情況無誤，故渠等所述應為可採。
（三）另參以雙方當時既已生衝突，再佐以被告於當時先前所表現出對告訴人母親李
      郭蓮蕉不友善之態度以觀，被告應無可能任憑告訴人踢打，而不加以還手之理
      ，是被告所辯實與常情有違。
（三）按主張正當防衛者，必一方初無傷人之行為，因排除對方不法之侵害而加以還
      擊，始得以正當防衛論，而無從分辨何方為不法侵害之互毆行為，不得主張正
      當防衛，且衡之一般社會經驗法則，互毆係屬多數動作構成單純一罪而互為攻
      擊之傷害行為，縱令一方先行出手，而還擊一方在客觀上苟非單純僅對於現在
      不法之侵害為必要排除之反擊行為，因其本即有傷害之犯意存在，則對其互為
      攻擊之還手反擊行為，自無主張正當防衛權之餘地，最高法院七十三年台上字
      第一五二二號判例及八十四年度台非字第二○八號判決分別可資參照。本件被
      告丁○○既因不甘遭告訴人乙○○踢打，亦出手與發生乙○○拉扯，應屬無從
      分辨何方為不法侵害行為之情形，難認被告丁○○之行為係出於防衛之意思。
      綜上所述，被告丁○○之前揭辯解，不足採信，本件事證明確，被告丁○○之
      傷害犯行堪以認定，應依法論科。
三、核被告二人乙○○、丁○○所為，均係犯刑法第二百七十七條第一項之傷害罪。
    爰審酌被告二人之素行、均不思和平解決紛爭、雙方僅因細故即發生互毆拉扯、
    被告乙○○先出手踢打丁○○、二人所為之手段、因此所受傷害之程度、被告乙○○犯罪後坦承犯行等一切情狀，量處如主文所示之刑，並均諭知易科罰金之折
    算標準。
四、公訴意旨另以：被告乙○○另於九十一年三月二十四日十一時許，在高雄市三民
    區○○○路與漢口街口前，亦基於毀損之犯意，毀損丁○○所有行動電話乙具，
    並於衝突後離去之際，另基於妨害自由之犯意，向丁○○恫稱：要給你好看之嚇
    語，使丁○○心生畏懼致生危害於安全，因認被告乙○○另涉犯刑法第三百零五
    條之恐嚇危害安全罪及同法第三百五十四條毀損器物罪嫌。惟查：
（一）按犯罪事實應依證據認定之，無證據不得推定其犯罪事實。又不能證明被告犯
      罪者，應諭知無罪之判決，刑事訴訟法第一百五十四條、第三百零一條第一項
      分別定有明文。又事實之認定，應憑證據，如未能發現相當證據，或證據不足
      以證明，自不能以推測或擬制之方法，為裁判基礎（最高法院四十年臺上字第
      八六號判例參照）。認定犯罪事實，所憑之證據，雖不以直接證據為限，間接
      證據亦包括在內，然無論直接或間接證據，其為訴訟上之證明，須於通常一般
      之人均不致有所懷疑，而得確信其為真實之程度者，始得據之為有罪之認定，
      倘其證明尚未達到此一程度，而有合理之懷疑存在時，即無從為有罪之認定（
      最高法院七十六年臺上字第四九八六號判例可資參照）。又告訴人之指訴，係
      以使被告受刑事訴追為目的，是其陳述是否與事實相符，仍應調查其他證據，
      以資審認（最高法院五十二年度台上字第一三００號判例要旨參照）。
（二）公訴人雖認被告乙○○另涉犯毀損罪嫌，惟刑法第三百五十四條之毀損器物罪
      必有毀損之故意，並因而發生所毀損之物之全部或一部全部喪失效用而言，倘
      物之毀損係因行為人之過失所致，尚不能以該相繩。查本件被告乙○○與告訴
      人丁○○互毆時，當時告訴人之手機係放於口袋內，且從外面看不到乙事，已
      據告訴人於本院審理多次陳明在卷（第三四頁、第七十頁），而雙方之前又不
      認識，且事出突然，被告於當時以腳踢告訴人時顯然無法得知告訴人身上有攜
      帶有手機，故其造成告訴人之手機損壞，亦非係被告故意所為，則尚難以刑法
      第三百五十四條之毀損器物罪相繩。惟因公訴意旨認此部分與前開論罪部分，
      有裁判上一罪之想像競合犯關係，爰不另為無罪之諭知。
（三）再公訴人認被告乙○○另涉犯刑法第三百零五條之恐嚇危害安全罪，係以告訴
      人丁○○之指述為其主要論據，惟查：（１）被告當時並未有恐嚇告訴人之情
      事，已據甲○○於警訊時陳明：「（據丁○○於警訊稱你在與蘇員談論時，有
      無聽見乙○○出言恐嚇要給丁○○等語？）我沒有聽見，乙○○當時騎著機車
      對我說他要去送飲料，請我幫他看店而已（警卷第十一頁背面）」等語明確在
      卷，是被告究否確如告訴人所稱有此部分之犯行已非無疑（２）且依告訴人於
      警、偵訊及本院審理時所為之指述，迭次皆有所增加，如九十一年七月二十六
      日具狀補陳被告乙○○與其他四人共謀恐嚇取財（見本院刑事卷第五七、五八
      頁），又於九十一年九月六日本院審理當庭陳稱被告乙○○要搶彩券（本院刑
      事卷第七一頁）等語，是其前後指述已有明顯不同，故告訴人此部分不利被告
      之指訴，是否屬實，即有可疑，實無法僅依告訴人所為之指述，遽以認定被告
      此部分之犯行。此外，復查無其他積極證據足認被告有何恐嚇危害安全之犯行
      ，自難在有合理可疑之情形下，僅憑告訴人之片面指訴，遽為不利被告之認定
      ，揆諸前揭說明，應為無罪之諭知。
據上論斷，應依刑事訴訟法第二百九十九條第一項前段、第三百零一條第一項，刑法
第二百七十七條第一項、第四十一條第一項，罰金罰鍰提高標準條例第一條前段、第
二條，判決如主文。
本案經檢察官王柏敦到庭執行職務。
中      華      民      國      九十一      年      十一    月    六    日
                                  臺灣高雄地方法院刑事第四庭
                                      法  官  楊  宗  翰
右正本證明與原本無異。
如不服本判決，應於判決送達後十日內，向本院提出上訴狀。
                                      書記官  陳  怡  真
中      華      民      國      九十一      年      十一    月    六    日
附錄本案論罪科刑法條全文
刑法第二百七十七條
傷害人之身體或健康者，處三年以下有期徒刑，拘役或一千元以下罰金。
犯前項之罪，因而致人於死者，處無期徒或七年以上有期徒刑；致重傷者，處三年以
上十年以下有期徒刑。
